【裁判字號】    98,台上,159
【裁判日期】    980115
【裁判案由】    違反毒品危害防制條例
【裁判全文】
最高法院刑事判決              九十八年度台上字第一五九號
上  訴  人  甲○○
上列上訴人因違反毒品危害防制條例案件，不服台灣高等法院台
南分院中華民國九十七年十月二十一日第二審判決（九十七年度
上訴字第一０九二號，起訴案號：台灣台南地方法院檢察署九十
七年度毒偵字第一四五四號），提起上訴，本院判決如下：
    主  文
上訴駁回。
    理  由
一、施用第一級毒品部分：
按刑事訴訟法第三百七十七條規定，上訴於第三審法院，非以判
決違背法令為理由，不得為之。是提起第三審上訴，應以原判決
違背法令為理由，係屬法定要件。如果上訴理由書狀並未依據卷
內訴訟資料，具體指摘原判決不適用何種法則或如何適用不當，
或所指摘原判決違法情事，顯與法律規定得為第三審上訴理由之
違法情形，不相適合時，均應認其上訴為違背法律上之程式，予
以駁回。本件關於施用第一級毒品部分，原判決係以上訴人甲○
○不服第一審論以施用第一級毒品累犯罪刑之判決，所提起之第
二審上訴，不合法律上之程式，而從程序上予以駁回。上訴人對
之不服，提起第三審上訴，其上訴意旨略稱：上訴人對第一審判
決提起上訴，在上訴書狀有提及驗尿非出於自願，原判決卻認為
上訴人之上訴書狀未敘述具體理由，而予以駁回，上訴人認為未
經審判程序使上訴人有陳述表達之權利，已剝奪上訴人權益；且
上訴人家中小孩年幼，母親年老體弱多病，家中經濟全由上訴人
一人支撐，法律不外乎情理，請給上訴人一個重新機會，從輕量
刑，並給予公平審判云云。惟查：第二審法院認為第二審上訴不
合法律上之程式，而以判決駁回者，得不經言詞辯論為之，此觀
刑事訴訟法第三百六十二條前段、第三百六十七條前段、第三百
七十二條之規定自明。原審既認為上訴人之第二審上訴不合法律
上之程式，而以判決駁回，則其不經言詞辯論為之，於法並無不
合，難認係剝奪上訴人陳述表達之權利；至於上訴人所稱已於上
訴書狀指摘「驗尿非出於自願」一節，如何與卷內訴訟資料不符
，不能認係合法之第二審上訴理由，原判決業於理由內詳予說明
指駁；則上訴人指摘原審剝奪其陳述之權益一節，尚非適法之第
三審上訴理由。又請求從輕量刑，並不涉原判決違背法令之問題
，不得據為第三審上訴之適法理由，故上訴人請求從輕量刑一節
，亦非適法之第三審上訴理由。從而，應認本件關於施用第一級
毒品部分之上訴，為違背法律上之程式，予以駁回。
二、施用第二級毒品部分：
按刑事訴訟法第三百七十六條所列各罪之案件，經第二審判決者
，不得上訴於第三審法院，為該法條所明定。本件原判決關於施
用第二級毒品部分，係維持第一審依毒品危害防制條例第十條第
二項論處上訴人施用第二級毒品累犯罪刑之判決，駁回其在第二
審之上訴，核屬刑事訴訟法第三百七十六條第一款之案件。依前
開說明，既經第二審判決，自不得上訴於第三審法院，上訴人就
此部分猶提起上訴，顯為法所不許，亦應予駁回。
據上論結，應依刑事訴訟法第三百九十五條前段，判決如主文。
中    華    民    國  九十八  年    一    月   十五   日
                      最高法院刑事第七庭
                          審判長法官  謝  俊  雄
                                法官  陳  世  雄
                                法官  魏  新  和
                                法官  吳  信  銘
                                法官  徐  文  亮
      本件正本證明與原本無異
                                      書  記  官
中    華    民    國  九十八  年    一    月   十七   日
                                                     m


司法院資訊處製作；財團法人民間司法改革基金會備份。
